【裁判字號】    98,上易,2219
【裁判日期】    981126
【裁判案由】    侵占
【裁判全文】
臺灣高等法院刑事判決                98年度上易字第2219號
上  訴  人  臺灣新竹地方法院檢察署檢察官
被      告  丙○○
上列上訴人因侵占案件，不服臺灣新竹地方法院98年度審易字第
211號，中華民國98年7月24日第一審判決（起訴案號：臺灣新竹
地方法院檢察署98年度偵緝字第102號），提起上訴，被告為有
罪之陳述，本院告知被告簡式審判程序之旨，並聽取當事人之意
見後，裁定依簡式審判程序進行，判決如下：
    主  文
原判決撤銷。
丙○○犯業務侵占罪，處有期徒刑陸月，如易科罰金，以新臺幣
壹仟元折算壹日。
    事  實
一、丙○○曾於民國85年12月28日因業務侵占案件，經本院判處
    有期徒刑6月確定，並於86年9月19日執行完畢（未構成累犯
    ），詎仍不知悔改，緣其自89年8月1日起，受僱於址設新竹
    市○○路○段658號之竹風不動產仲介經紀有限公司（下稱竹
    風公司），擔任該公司營業員，負責該公司仲介經紀業務及
    向客戶收取服務費及代書費、契稅等買賣房屋相關費用，為
    從事業務之人，其明知向客戶收取款項應依規定繳回竹風公
    司。詎丙○○因需款孔急，竟意圖為自己不法之所有，於97
    年4月30日，在新竹市第一信用合作社總社，利用職務上代
    竹風公司收受客戶曾文美委託李秀卿轉交之服務費新臺幣（
    下同）10萬2,000元、代書費3萬元、契稅4萬元之機會，將
    其中10萬2,000元（起訴書誤載為10萬7,738元），以易持有
    為所有之意思，予以侵占入己。嗣竹風公司因丙○○於97年
    7月2日無故不到職，清查客戶繳款狀況，經稽核後始查悉上
    情。
二、案經竹風公司訴請臺灣新竹地方法院檢察署檢察官偵查起訴
    。
    理  由
一、上揭事實，迭據被告丙○○於偵查中、原審及本院審理中坦
    承不諱，並經證人即告訴人竹風公司代表人乙○○、竹風公
    司財務人員張玉芳、竹風公司法務暨代書呂文賓、曾文美、
    李秀卿於偵查中證述明確（見97年度他字第1689號偵查卷第
    21至23頁、第55頁、第56頁），核與竹風公司告訴代理人陳
    景瑜於原審及告訴代理人甲○○於本院準備程序中指訴情節
    相符（見97年度偵字第1689號偵查卷第70頁、98年度偵緝字
    第102號偵查卷第3頁、第11頁、第16頁、原審卷第18頁反面
    、第34頁反面、第39頁、本院卷第21頁），復有不動產買賣
    契約書、委託銷售契約書、被告向竹風公司借款明細表影本
    各1份附卷可稽，被告上揭自白與事實相符。從而，本件事
    證明確，被告上揭業務侵占犯行，應堪認定，應予依法論科
    。
二、被告係從事業務之人，侵占其業務上所持有之款項，是核其
    所為，係犯刑法第336條第2項之業務侵占罪。原審以被告事
    證明確，予以論罪科刑，固非無見。惟查，被告曾於85年12
    月28日因業務侵占案件，經本院判處有期徒刑6月確定，並
    於86年9月19日執行完畢，有本院被告前案紀錄表1份在卷可
    稽，詎被告於97年4月間又再犯本件業務侵占犯行，足認被
    告並未因上次刑罰而知所警愓，顯見其意志力極其薄弱，實
    有以刑罰矯治之必要，原判決以其一時失慮，致犯本罪，信
    無再犯之虞云云，核與被告素行不符，所為緩刑宣告，自有
    未洽；另參酌被告迄今仍未清償侵占告訴人款項乙節，業據
    被告於本院準備程序中供認不諱（見本院卷第21頁反面），
    縱認被告於原審審理中試圖與告訴人進行調解，然本件既因
    告訴人不同意調解方案，致未能成立調解，已據被告及告訴
    代理人甲○○於本院準備程序中供述明確（見本院卷第21頁
    反面、第22頁正面），並有卷附未經告訴人簽名之調解程序
    筆錄1紙可參（見原審卷第32頁），堪認被告犯罪後態度尚
    非良好，原審未加以審酌，逕依未經告訴人同意，由被告於
    原審準備程序中當庭提出願意償還告訴人頭期款1萬2,000元
    ，並分期9次每月償還1萬元之調解方案，因認被告有還款之
    誠意，犯後態度良好，以被告無再犯之虞，暫不執行其刑為
    當，而宣告緩刑2年，併諭知緩刑期內付保護管束，並應指
    定應向公益團體、地方自治團體或社區提供40小時之義務勞
    務，揆諸上揭說明，亦有未洽。是本件檢察官上訴指摘原判
    決宣告緩刑不當，為有理由，是原判決既有上開可議之處，
    應由本院將原判決予以撤銷改判。爰審酌被告曾於85年12月
    28日因業務侵占案件，經本院判處有期徒刑6月確定，並於8
    6年9月19日執行完畢，有本院被告前案紀錄表1份在卷可稽
    ，顯見其素行不佳，並參酌被告利用職務之便侵占告訴人款
    項之犯罪動機、手段、、侵占數額、所生危害，及犯罪後雖
    坦承犯行但未能賠償告訴人，態度尚非良好等一切情狀，量
    處如主文所示之刑，並諭知易科罰金之折算標準，以示懲儆
    。
據上論斷，應依刑事訴訟法第369條第1項前段、第364條、第273
條之1第1項、第299條第1項前段，刑法第336條第2項、第41條第
1項前段，刑法施行法第1條之1第1項、第2項前段，判決如主文
。
本案經檢察官侯寬仁到庭執行職務。
中    華    民    國    98    年    11    月    26    日
              刑事第十五庭  審判長法  官  吳昭瑩
                                  法  官  賴邦元
                                  法  官  吳炳桂
以上正本證明與原本無異。
不得上訴。
                                  書記官  張嘉佐
中    華    民    國    98    年    11    月    26    日
附錄本案論罪科刑法條全文：
刑法第336條第2項：
對於業務上所持有之物，犯前條第1 項之罪者，處6 月以上5 年
以下有期徒刑，得併科3 千元以下罰金。（罰金之貨幣單位改為
新臺幣，並提高為30倍）


司法院資訊處製作；財團法人民間司法改革基金會備份。
